【裁判字號】    99,交聲,780
【裁判日期】    990730
【裁判案由】    聲明異議
【裁判全文】
臺灣彰化地方法院交通事件裁定  99年度交聲字第780號
原處分機關
即移送機關    交通部公路總局臺中區監理所彰化監理站
受處分人      甲○○
即異議人
上列異議人因道路交通管理處罰條例案件，對於交通部公路總局
臺中區監理所彰化監理站民國99年7月15日彰監四字第裁64─I00
000000號裁決書不服，並聲明異議，本院裁定如下：
    主  文
原處分關於吊扣駕駛執照拾貳個月部分撤銷。
甲○○汽車駕駛人駕駛汽車，經測試檢定酒精濃度超過規定標準
，吊扣自小客貨車駕駛執照拾貳個月。
    理  由
一、本件聲明異議意旨略以：異議人即受處分人（下稱異議人）
    甲○○因駕駛自小客貨車違規酒駕，應吊扣自小客貨車之駕
    駛執照，請求撤銷吊扣大貨車駕駛執照等語。
二、按汽車駕駛人飲用酒類或其他類似物後，其吐氣所含酒精濃
    度超過每公升0.25毫克或血液中酒精濃度超過百分之0.05以
    上者，不得駕車；汽車駕駛人，有第35條第1項規定之酒後
    駕車情形，應接受道路交通安全講習；汽車駕駛人，駕駛汽
    車經測試檢定酒精濃度超過規定標準，處新臺幣（下同）15
    ,000元以上60,000元以下罰鍰，並當場移置保管該汽車及「
    吊扣」其駕駛執照1年。道路交通安全規則第114條第2款、
    道路交通管理處罰條例第24條、道路交通管理處罰條例第35
    條第1項第1款分別載有明文。又按道路交通管理處罰條例第
    68條業於94年12月14日修正，並自95年3月1日施行，修正前
    之道路交通管理處罰條例第68條規定：「汽車駕駛人，因違
    反本條例及道路交通安全規則之規定，受『吊扣或』吊銷駕
    駛執照處分時，『吊扣或』吊銷其持有各級車類之駕駛執照
    。」，而修正後之道路交通管理處罰條例第68條規定：「汽
    車駕駛人，因違反本條例及道路交通安全規則之規定，受吊
    銷駕駛執照處分時，吊銷其持有各級車類之駕駛執照。」，
    查該條文修正前，其原提案修正條文為：「汽、機車駕駛人
    ，因違反本條例及道路交通安全規則之規定，受『吊扣或吊
    銷』駕駛執照處分時，『吊扣或吊銷』其違法或違規當時所
    駕駛車輛之駕駛執照。」，立法理由略以：「原條文將違法
    或違規駕駛人所持有各級車類之駕駛執照一併吊扣或吊銷，
    失之過酷，影響人民工作及生活甚鉅，爰修正之」等語，是
    以其立法意旨在於違規行為對道路交通秩序之維持及道路交
    通安全已生較大之影響，故規定吊扣或吊銷其持有各級車類
    之駕駛執照，以限制其繼續駕車行駛道路之權利，其係屬駕
    駛行為之限制，並不因所持駕駛執照種類不同而有所差異。
    然最後通過之修正條文，則係將道路交通管理處罰條例第68
    條原有條文中之『吊扣或』3字刪除各情，有立法院交通委
    員會94年10月5日台立交字第0942400153號函附道路交通管
    理處罰條例第68條審查報告可參（參立法院公報第94卷第70
    期第135至138頁）。是參照上開立法理由及立法經過，依修
    正後之條文，按上開規定受『吊銷駕照』處分者，仍維持吊
    銷其持有各級車類駕駛執照之處分，至於受『吊扣駕照』處
    分者，則僅『吊扣』其違法或違規當時所駕駛車輛之駕駛執
    照，不再吊扣其持有各級車類之駕駛執照至明（臺灣高等法
    院臺中分院96年度交抗字第136、648號裁定意旨參照）。
三、原處分機關略以：異議人甲○○於民國99年7月14日23時54
    分許，駕駛車牌號碼6713-LE號自小客貨車，行經彰化縣和
    美鎮○○路與仁和路時，經彰化縣警察局和美分局員警攔檢
    實施酒測，測得酒精濃度為0.28MG/L，而開具彰警交字第I0
    0000000號彰化縣警察局舉發違反道路交通管理事件通知單
    為當場舉發，原處分機關依道路交通管理處罰條例第35條第
    1項第1款、第24條第1項第2款規定裁處罰鍰新臺幣19500元
    ，吊扣受處分人之駕駛執照12個月，並施以道安講習，於法
    並無不合等語。
四、查異議人甲○○於99年7月14日23時54分許，駕駛車牌號碼
    6713-LE號自小客貨車，行經彰化縣和美鎮○○路與仁和路
    時，因「汽車駕駛人酒精濃度超過規定標準（經酒精測試為
    0.28MG/L）」違規，為彰化縣警察局和美分局警員當場掣單
    舉發，原處分機關乃依道路交通管理處罰條例第35條第1項
    第1款、第24條第1項第2款規定，裁處異議人吊扣駕駛執照
    12個月，並施以道路安全講習之處分等情，為異議人所不爭
    執，並有彰警交字第I00000000號彰化縣警察局舉發違反道
    路交通管理事件通知單、交通部公路總局臺中區監理所彰化
    監理站彰監四字第裁64－I00000000號違反道路交通管理事
    件裁決書各1紙在卷可稽，是異議人前開違規行為堪以認定
    。惟本件異議人於99年7月14日駕駛自小客貨車違規，自應
    依修正後之道路交通管理處罰條例第68條規定裁處方屬適法
    ，則依前揭說明，其依法所受之處分應為限制其駕駛自小客
    貨車之權利，即吊扣其小型車駕駛執照。至異議人如僅領有
    最高級之普通大貨車駕駛執照，致無較低階車種之自用小貨
    車駕駛執照可供吊扣，此源於道路交通安全規則關於「一照
    原則」之駕照管理問題，惟行政機關本須因應法令之變更，
    精進其行政執行成效，斷不得因技術層面之困難，而置相關
    法令於不顧，甚或逾越比例原則，是技術層面的問題，要難
    據為原處分並無不當之理由，併此敘明。
五、綜上，異議人駕駛自小客貨車違規，且依修正後道路交通管
    理處罰條例第68條規定，受吊扣駕駛執照處分時，已不得再
    吊扣受處分人所持有各級車類之駕駛執照，已如前述，本件
    異議人駕駛自用小客車違反道路交通管理處罰條例第35條第
    1項第1款規定，應吊扣其小型車駕駛執照，惟原處分關於「
    吊扣駕駛執照12個月」部分之處罰，未明確揭示吊扣駕駛執
    照之車種級別，難認允當，是以本件原處分關於「吊扣駕駛
    執照12個月」部分之處分撤銷，並改諭知如主文第2項所示
    之處罰。
六、據上論斷，依道路交通管理處罰條例第87條第2項、道路交
    通案件處理辦法第20條，裁定如主文。
中    華    民    國    99    年    7     月    30    日
                    交通法庭  法  官  張德寬
以上正本證明與原本無異。
如不服本裁定，應於裁定送達後5日內向本院提出抗告狀(須附繕
本 )。
中    華    民    國    99    年    7     月    30    日
                              書記官  黃得翔

司法院資訊處製作；財團法人民間司法改革基金會備份。
